【裁判字號】    98,訴,3871
【裁判日期】    990226
【裁判案由】    違反槍砲彈藥刀械管制條例
【裁判全文】
臺灣臺中地方法院刑事判決              98年度訴字第3871號
公  訴  人  臺灣臺中地方法院檢察署檢察官
被      告  甲○○
選任辯護人  曹宗彝律師
            鄭崇煌律師
上列被告因違反槍砲彈藥刀械管制條例案件，經檢察官提起公訴
（98年度偵字第22919 號），本院判決如下：
    主    文
甲○○未經許可，寄藏手槍，處有期徒刑伍年陸月，併科罰金新
臺幣貳拾伍萬元，罰金如易服勞役，以新臺幣壹仟元折算壹日。
扣案之克羅埃西亞IIS 廠IIS2000 型制式半自動手槍壹支（含彈
匣貳個，槍枝管制編號0000000000號），沒收。
    犯罪事實
一、甲○○明知未經許可，不得無故寄藏具有殺傷力之各式槍枝
    、子彈，竟基於寄藏可發射子彈具有殺傷力之制式槍枝、子
    彈之犯意，於民國94年2 月中旬某日，在臺中縣大甲鎮○○
    路○段192 號其所經營之檳榔攤，受其員工陳國裕（業於94
    年4 月14日死亡）之委託，代為保管可發射子彈具有殺傷力
    之克羅埃西亞IIS 廠IIS2000 型制式手槍1 枝（含彈匣2 個
    ，槍枝管制編號0000000000號）、口徑9mm 具殺傷力之子彈
    11顆及未具殺傷力之子彈1 顆與手銬1 副，並寄藏在上址檳
    榔攤倉庫內。嗣於98年9 月21日下午6時 許，甲○○駕駛車
    牌號碼L9-965 5號自小客車欲將裝有上開制式槍枝、子彈及
    手銬1 副之黑色包包攜至他處藏放，於行經臺中縣清水鎮○
    ○路與中華北路口之大甲溪橋南端，檢警攔查而心虛加速逃
    逸，因駕車失控撞上路旁鐵柱乃棄車逃逸，並囑同車不知情
    之友人綽號「阿傑」或「阿昌」之成年男子且將該黑色皮包
    棄於大甲溪護岸草叢旁，惟甲○○仍為警追捕逮獲，並扣得
    上開具有殺傷力之制式半自動手槍1 支（含彈匣2 個）、具
    殺傷力之制式子彈11顆（均經試射而滅失）及不具殺傷力之
    子彈1 顆、手銬1 副，始悉上情。
二、案經臺中縣警察局清水分局報請臺灣臺中地方法院檢察署檢
    察官偵查起訴。
    理    由
壹、證據能力部分：
一、本件檢察官、被告及其辯護人迄本院言詞辯論終結前，均未
    對由臺中縣警察局清水分局送請內政部警政署刑事警察局槍
    彈鑑定之槍彈鑑定書，係警察機關囑託內政部警政署刑事警
    察局所為之鑑定，而爭執該槍彈鑑定書之證據能力；且由於
    司法警察機關調查中之案件，或有量大或急迫之情形，為因
    應實務之現實需求，認為當然有鑑定之必要者，基於檢察一
    體原則，得由該管檢察長對於轄區內之案件，以事前概括選
    任鑑定人或囑託鑑定機關（團體）之方式，俾便轄區內之司
    法警察官、司法警察對於調查中之此類案件，得即時送請事
    前已選任之鑑定人或囑託之鑑定機關（團體）實施鑑定，業
    經法務部以92年9 月1 日法檢字第092003 5083 號函釋在案
    。而臺灣高等法院檢察署檢察長概括選任法務部調查局、內
    政部警政署刑事警察局為「槍彈有無殺傷力之鑑定」鑑定機
    關，概括選任法務部調查局、內政部警政署刑事警察局、國
    防部憲兵司令部情報處刑事鑑識中心為「槍彈比對鑑定」鑑
    定機關，有臺灣高等法院檢察署檢察長概括選任鑑定機關名
    冊可按。是本件扣案改造手槍有無殺傷力之鑑定，雖由高雄
    市政府警察局左營分局送請內政部警政署刑事警察局鑑定，
    惟因內政部警政署刑事警察局為臺灣高等法院檢察署檢察長
    概括選任鑑定機關，所為鑑定結果，自有證據能力。
二、按傳聞法則乃對於被告以外之人於審判外之言詞或書面陳述
    而為之規範。本案扣得之制式槍枝1 支（含彈匣2 個）及制
    式子彈12顆，均係屬物證，性質上並非供述證據，無刑事訴
    訟法第159 條第1 項規定傳聞法則之適用，以上證物與本案
    具有關聯性，與本案待證事實具有自然之關聯性，且無證據
    證明係公務員違法取得之物，依法自得作為證據。
三、又照相、攝影係屬機械性記錄特徵，亦即認識對象的是相機
    、攝影鏡頭，透過鏡頭形成的畫面映寫入膠卷或儲存裝置，
    然後還原於照相紙上或將之列印，故照相、攝影不含有人的
    供述要素，在現實情形與作為傳達結果的照相、攝影，及其
    後翻拍或列印得到照片，在內容上的一致性是透過機械的正
    確性來加以保障的，在照相、攝影及其後翻拍或列印得到照
    片之過程中，並不存在人對現實情形的知覺、記憶，在表現
    時經常可能發生的錯誤（如知覺的不準確、記憶隨時間推移
    而發生的變化），故照片當然是非供述證據。卷附現場照片
    ，既係由攝影設備拍攝所得再還原於照相紙上，係以機械之
    方式所留存之影像，並非供述證據，無傳聞法則適用，具有
    證據能力。
四、復按被告以外之人於審判外之言詞或書面陳述，除法律有規
    定者外，不得作為證據，刑事訴訟法第159 條固定有明文，
    惟被告以外之人於審判外之陳述，雖不符同法第159 條之1
    至之4 規定，而經當事人於審判程序同意作為證據，法院審
    酌該言詞陳述或書面陳述作成時之情況，認為適當者，亦得
    為證據；又當事人、代理人或辯護人於法院調查證據時，知
    有第159 條第1 項不得為證據之情形，而未於言詞辯論終結
    前聲明異議者，視為有前項之同意，同法第159 條之5 亦定
    有明文。查本判決所引用下列其餘各項證據方法之證據能力
    ，被告、辯護人及檢察官於本院準備程序時均表示無意見，
    且於本院審理中調查證據時，知有刑事訴訟法第159 條第1
    項不得為證據之情形，亦未於言詞辯論終結前聲明異議，且
    本院審酌該等證據作成之客觀情況均無不當，並無不宜作為
    證據之情事，依刑事訴訟法第159 條之5 之規定，認均具有
    證據能力。
貳、實體部分：
一、上開犯罪事實，迭據被告於警詢、偵查及本院審理時，坦承
    不諱（警卷第4 頁至6 頁、偵卷第6 至7 頁、24至25頁、本
    院卷第10至11、21頁背面、50頁），並有臺中縣警察局清水
    分局扣押筆錄、扣押物品目錄表、查獲槍彈之現場相片23張
    、刑案現場測繪圖、職務報告書在卷可參（警卷第12至13頁
    、17至30頁）。另扣案手槍、子彈經送請內政部警政署刑事
    警察局（下稱刑事局）以檢視法、性能檢驗法、試射法、電
    解腐蝕法及比對顯微鏡法鑑驗結果，認為：(1)送鑑手槍1支
    （含彈匣2個，槍枝管制編號0000000000號），認係口徑9MM
    制式半自動手槍，由克羅埃西亞IIS廠IIS2000型，槍號遭磨
    滅，經以電解腐蝕法重現結果，因磨滅裹身無法重現，槍管
    內具6條右旋來復線，擊發功能正常，可供擊發同口徑制式
    子彈使用，認具殺傷力。(2)送鑑子彈12顆，認均係口徑9MM
    制式子彈，採樣4顆試射，3顆可擊發，認均具有殺傷力，1
    顆，無法擊發，認不具殺傷力，有刑事局98年11月12 日刑
    鑑字第0980137025號槍彈鑑鑑驗書1份在卷足憑（見本院卷
    第30至31頁）。又經本院將上開鑑定書鑑驗結果(2)之子彈12
    顆，其中未經試射子彈8顆均以試射，均可擊發，認均具殺
    傷力，亦有刑事局99年1月7日刑鑑字第0980165815號函文在
    卷可稽（見本院卷第34頁）。是被告之自白與事實相符，本
    案事證明確，被告有前揭寄藏可發射子彈具有殺傷力槍枝及
    子彈之犯行堪以認定，應依法論科。
二、查槍砲彈藥刀械管制條例第7 條第4 項、第12條第4 項，均
    係將持有與寄藏手槍、子彈罪為分別之處罰規定，而寄藏與
    持有，均係將物置於自己實力支配之下，僅寄藏必先有他人
    之持有行為，而後始為之受寄代藏而已，故寄藏之受人委託
    代為保管，其保管之本身，亦屬持有，不過，此之持有係受
    寄之當然結果，雖不應另就持有予以論罪，然未經許可持有
    手槍，其持有之繼續，為行為之繼續，亦即一經持有手槍，
    罪已成立，但其完結須繼續至持有行為終了時為止，則包括
    持有之寄藏手槍、子彈行為，自亦為行為之繼續，其犯罪之
    完結須繼續至寄藏行為終了時為止，此與司法院院解字第36
    32號解釋所稱寄藏贓物罪於寄藏行為完畢時其犯罪即已完成
    ，其後之占有該贓物乃犯罪之狀態繼續，而非行為繼續，迥
    不相同（最高法院88年第8 次刑事庭會議決議參照）。次按
    ，繼續犯之犯罪行為繼續實施之中，期間法律縱有變更，但
    其行為既繼續實施至新法施行以後，自無行為後法律變更之
    可言（最高法院28年度上字第733 號判例意旨參照）。故而
    ，被告開始寄藏非制式手槍及子彈之時間，雖係在94年2 月
    2 日修正公布之刑法施行（95年7 月1 日）前，然其寄藏之
    行為繼續至98年9 月21日始被查獲，其寄藏行為之終了既在
    刑法修正公布施行後，自無行為後法律變更可言，應逕行適
    用95年7 月1 日開始施行之修正後刑法及之規定予以論處。
    核被告所為，係犯槍砲彈藥刀械管制條例第7 條第4 項之未
    經許可寄藏手槍罪及同條例第12條第4 項之未經許可寄藏子
    彈罪。被告寄藏前持有前揭槍彈之低度行為，均應為寄藏之
    高度行為所吸收，不另論罪。被告以一寄藏行為，同時寄藏
    制式手槍、子彈，均係一行為觸犯上開數罪名之想像競合犯
    ，應依刑法第55條之規定，從一重之未經許可寄藏手槍罪處
    斷。爰審酌被告正值壯年，無故寄藏具有殺傷力之槍枝、子
    彈，對社會治安影響甚大，並參酌被告寄藏槍、彈之數量、
    期間，及其犯後坦認犯行，尚有悔意等一切情狀，量處如主
    文所示之刑，併科罰金新臺幣25萬元，罰金如易服勞役，以
    新臺幣1千元折算1日。至扣案具有殺傷力之克羅埃西亞IIS
    廠IIS2000型制式半自動手槍1支（含彈匣2個，槍枝管制編
    號0000000000號），係違禁物，應依刑法第38條第1項第1款
    宣告沒收。至具有殺傷力之口徑9m m制式子彈11顆，於送鑑
    驗時經試射，均僅餘彈殼，依本院裁判時之現狀，顯而失其
    子彈性質，並非違禁物；扣案之另1顆口徑9mm之制式子彈1
    顆，經鑑定結果認不具有殺傷力，有上開內政部警政署刑事
    警察局鑑驗書及函文可證，亦非屬違禁物，爰均不為沒收之
    宣告。另扣案手銬1副，非屬違禁物，且查無其他證據足證
    為被告所有之物，故不另予宣告沒收，附此敘明。
據上論斷，應依刑事訴訟法第299 條第1 項前段，槍砲彈藥刀械
管制條例第7 條第4 項、第12條第4 項，刑法第11條、第55條、
第42條第3 項前段、第38條第1 項第1 款，判決如主文。本案經
檢察官乙○○到庭執行職務。
中    華    民    國    99    年    2     月    26     日
            刑事第十五庭  審判長法  官  江奇峰
                                法  官  郭書豪
                                法  官  廖純卿
以上正本證明與原本無異。
如不服本判決應於收受送達後10日內向本院提出上訴書狀，並應
敘述具體理由；其未敘述上訴理由者，應於上訴期間屆滿後20日
內向本院補提理由書（均須按他造當事人之人數附繕本）「切勿
逕送上級法院」。
                                書記官  柳寶倫
中    華    民    國    99    年    2     月    26     日
附錄論罪科刑法條：
槍砲彈藥刀械管制條例第7條
未經許可，製造、販賣或運輸火砲、肩射武器、機關槍、衝鋒槍
、卡柄槍、自動步槍、普通步槍、馬槍、手槍或各類砲彈、炸彈
、爆裂物者，處死刑、無期徒刑或 7 年以上有期徒刑；處徒刑
者，併科新臺幣 3 千萬元以下罰金。
未經許可，轉讓、出租或出借前項所列槍砲、彈藥者，處無期徒
刑或 5 年以上有期徒刑，併科新臺幣 1 千萬元以下罰金。
意圖供自己或他人犯罪之用，而犯前二項之罪者，處死刑或無期
徒刑；處徒刑者，併科新臺幣 5 千萬元以下罰金。
未經許可，持有、寄藏或意圖販賣而陳列第 1 項所列槍砲、彈
藥者，處 5 年以上有期徒刑，併科新臺幣 1 千萬元以下罰金。
意圖供自己或他人犯罪之用，以強盜、搶奪、竊盜或其他非法方
法，持有依法執行公務之人所持有之第 1 項所列槍砲、彈藥者
，得加重其刑至二分之一。
第 1 項至第 3 項之未遂犯罰之。
槍砲彈藥刀械管制條例第12條
未經許可，製造、販賣或運輸子彈者，處 1 年以上 7 年以下有
期徒刑，併科新台幣 500 萬元以下罰金。
未經許可，轉讓、出租或出借子彈者，處 6 月以上 5 年以下有
期徒刑，併科新台幣 300 萬元以下罰金。
意圖供自己或他人犯罪之用，而犯前二項之罪者，處 3 年以上
10 年以下有期徒刑，併科新台幣 700 萬元以下罰金。
未經許可，持有、寄藏或意圖販賣而陳列子彈者，處 5 年以下
有期徒刑，併科新台幣 300 萬元以下罰金。
第 1 項至第 3 項之未遂犯罰之。

司法院資訊處製作；財團法人民間司法改革基金會備份。
